臺灣高等法院民事裁定
110年度聲字第341號
聲  請  人  林楊美
上列聲請人因與相對人林貴揚、林俊生間請求所有權移轉登記事
件（本院110年度重上字第461號），聲請訴訟救助，本院裁定如
下：
    主  文
聲請駁回。
    理  由
一、按當事人無資力支出訴訟費用者，法院應依聲請，以裁定准
    予訴訟救助；又聲請訴訟救助，關於無資力支出訴訟費用之
    事由，應提出可使法院信其主張為真實並能即時調查之證據
    ，以釋明之，此觀民事訴訟法第107條第1項前段、第109條
    第2項、第284條規定自明。又所謂無資力支出訴訟費用，係
    指窘於生活，且缺乏經濟信用，並無籌措款項以支出訴訟費
    用之信用技能者而言（最高法院43年台抗字第152號判例、8
    8年台聲字第382號裁判意旨參照）。法院調查聲請人是否無
    資力支出訴訟費用，專就聲請人提出之證據為之，如聲請人
    未提出證據，或依其提出之證據，未能信其無資力支出訴訟
    費用之主張為真實，即應將其聲請駁回，並無派員調查之必
    要（最高法院107年台聲字第503號裁判要旨參照）。再者，
    當事人於下級審曾經繳納裁判費，而於訴訟進行中不能釋明
    其經濟情況確有重大之變遷，不得遽為聲請訴訟救助（最高
    法院102年度台抗字第56號裁定參照）。
二、聲請意旨：伊不服原法院民國110年4月30日109年度重訴字
    第119號判決（下稱原審判決）提起上訴，本應於上訴時繳
    交訴訟費用，但因伊罹患類風溼關節炎等疾病，置換脊椎關
    節、右腳膝關節，行動不便需坐輪椅，沒有存款，醫藥費及
    生活費均需家人支給，生活困難，所有之土地是法定空地及
    道路用地，無法貸款，目前無資力再支出訴訟費用，且本件
    訴訟，人證物證俱在，伊必有勝訴之望，爰聲請訴訟救助等
    語。
三、經查：　　
　㈠聲請人於原法院訴請相對人林俊生應給付聲請人新臺幣（下
    同）922萬0,750元本息；及請求相對人林貴揚應給付聲請人
    582萬3,125元本息，經原審判決駁回聲請人之訴及假執行之
    聲請乙情，有原審判決在卷可稽（見本院卷第61至69頁）。
    又聲請人就其敗訴部分全部提起上訴，有聲請人之上訴狀影
    本在卷可考（見本院卷第73頁），故聲請人上訴利益應為1,
    504萬3,875元（9,220,750＋5,823,125＝15,043,875），應繳
    納之第二審訴訟費用為21萬6,660元，合先敘明。又聲請人
    曾在原審於109年2月15日繳納第一審裁判費14萬4,440元乙
    節，有收據附卷可憑（見本院卷第71頁），惟就其經濟狀況
    於訴訟進行中有何重大之變遷，並未提出能即時調查之證據
    資料以為釋明，揆諸前揭說明，自難認其確無資力繳納第二
    審裁判費21萬6,660元。
　㈡再者，聲請人名下有新北市○○區○○段00000地號土地及同段88
    2-4地號土地（以下分別稱882-2土地、882-4土地，合稱系
    爭土地），價值各為1,025萬5,000元，合計2,051萬元乙情
    ，有聲請人之全國財產稅總歸戶財產查詢清單、稅務電子閘
    門財產所得調件明細表可證（見本院卷第13、58頁），是堪
    認聲請人並非無資力支出本件上訴裁判費。聲請人雖稱系爭
    土地大部分屬法定空地、少部分為既有道路，無人願意購買
    ，亦不能貸款，其每年還須繳納約3萬餘元之地價稅等語，
    惟系爭土地之部分為66板使字第1695號使用執照（64板建字
    第633號建造執照）之建築基地，屬法定空地；其餘部分為6
    米道路之情，有新北市政府101年12月5日新北工建字第1012
    996443號函可考（見本院卷第17頁），又882-2土地、882-4
    土地中面積分別為56.5平方公尺、57.5平方公尺部分，為非
    自用之住宅用地，仍按一般用地稅率課徵地價稅；餘土地面
    積分別為8平方公尺、7平方公尺，為供公眾通行道路使用，
    業已免徵地價稅等情，亦有新北市政府稅捐稽徵處109年9月
    25日新北稅版一字第1095666071號函可稽（見本院卷第21頁
    ），可知系爭土地之大部分為建築基地，僅其中分別為8平
    方公尺、7平方公尺，為供公眾通行道路使用。且聲請人亦
    陳稱相對人擅自自95年起將系爭土地之一部分出租他人，現
    每月租金2,500元等情，並提出停車場合約書為憑（見本院
    卷第27頁），足認系爭土地仍有使用收益之權能，即具有市
    場價值，因此，聲請人空言主張其無從以系爭土地貸款或換
    價云云，尚難採信。至於聲請人主張其罹患多種疾病，行動
    不便需坐輪椅，沒有存款，醫藥費及生活費均需家人支給云
    云，然聲請人既有前揭財產，即難認其無資力支出本件上訴
    之訴訟費用。
　㈢綜上，聲請人未能釋明其有何窘於生活、缺乏經濟信用，無
    籌措款項支出訴訟費用之信用技能等情，揆諸前揭說明，聲
    請人之聲請自有未合，不應准許。
四、據上論結，本件聲請為無理由，爰裁定如主文。
中　　華　　民　　國　　110 　年　　7 　　月　　30　　日
                  民事第十七庭  
                        審判長法  官   黃雯惠
                              法  官   華奕超
                              法  官   賴秀蘭
正本係照原本作成。
如不服本裁定，應於收受送達後10日內向本院提出抗告狀，並應
繳納抗告費新臺幣１千元。
中　　華　　民　　國　　110 　年　　8 　　月　　3 　　日

                              書記官   林淑貞